【裁判字號】    98,訴,1798
【裁判日期】    980626
【裁判案由】    違反藥事法
【裁判全文】
臺灣臺中地方法院刑事判決              98年度訴字第1798號
公  訴  人  臺灣臺中地方法院檢察署檢察官
被      告  甲○○
上列被告因違反藥事法案件，經檢察官提起公訴（98年度偵字第
9612號），被告就被訴事實為有罪之陳述，經受命法官聽取當事
人意見後，由本院合議庭裁定以簡式審判程序審理，判決如下：
    主    文
甲○○明知為禁藥而販賣，處有期徒刑肆月。緩刑貳年。
    犯罪事實
一、甲○○於民國98年1月底某日，在臺中市○區○○路與太原
    路路口「東光跳蚤市場」內，向真實姓名、年籍不詳，自稱
    「黃先生」之成年男子，購買未經中央衛生主管機關行政院
    衛生署核准輸入品名分別為牛寶膠囊、虎虎生威、三體牛鞭
    膠囊（藍色包裝）、三體牛鞭膠囊（黃色包裝）、德國陰莖
    增大丸、藏鞭佛寶、性黃金AAA等含有「Sildenafil」（威
    而鋼類緣物）西藥成分之禁藥。甲○○明知上開藥品係未經
    行政院衛生署核准輸入之禁藥，竟自98年1月底某日起，在
    前開跳蚤市場，其所租用之第84至88號攤位上，公開陳列而
    販賣上揭藥品，並以每瓶新臺幣（下同）80元之價格，售出
    5瓶三體牛鞭。嗣因民眾檢舉，於98年2月27日上午9時30 分
    許，為臺中市衛生局稽查人員會同警察，在上開跳蚤市場甲
    ○○所租用之攤位上查獲，並扣得上開三體牛鞭膠囊（藍色
    包裝）19瓶、三體牛鞭膠囊（黃色包裝）13瓶、牛寶膠囊14
    瓶、性黃金AAA8盒、虎虎生威9瓶、藏鞭佛寶12瓶、德明陰
    莖增大丸3瓶等禁藥。
二、案經臺中市衛生局函送臺灣臺中地方法院檢察署檢察官偵查
    起訴。
    理    由
一、上揭犯罪事實，業據被告甲○○於偵查及本院審理時坦承不
    諱，核與證人即臺中市衛生局本案現場檢查人員葉香蘭結證
    之情節相符，復有行政院衛生署藥物食品檢驗局98年4月9日
    藥檢參字第0980003959號函暨所附檢驗報告書、臺中市衛生
    局稽查工作紀錄表及檢舉書各乙份、臺中市衛生局藥物化妝
    品檢查現場紀錄表影本7份在卷可參，足認被告之自白與事
    實相符。本件事證明確，被告違反藥事法之犯行洵堪認定，
    應予依法論科。
二、核被告所為，係犯藥事法第83條第1項之明知為禁藥而販賣
    罪。按所謂販賣，係指明知其為偽藥或禁藥，意圖販賣而有
    販入或賣出之行為而言，其販入及賣出之行為，不必二者兼
    備，有一即屬成立，最高法院68年臺上字第606號判例、67
    年臺上第2500號判例意旨參照。次按刑事法若干犯罪行為態
    樣，本質上原具有反覆、延續實行之特徵，立法時既予特別
    歸類，定為犯罪構成要件之行為要素，則行為人基於概括之
    犯意，在密切接近之一定時、地持續實行之複次行為，倘依
    社會通念，於客觀上認為符合一個反覆、延續性之行為觀念
    者，於刑法評價上，即應僅成立一罪。學理上所稱「集合犯
    」之職業性、營業性或收集性等具有重複特質之犯罪均屬之
    ，例如經營、從事業務、收集、販賣、製造、散布等行為概
    念者，最高法院95年度臺上字第1079號、95年度臺上字第39
    37號判決意旨參照。查本件被告在跳蚤市場所租用攤位，向
    真實姓名、年籍不詳，自稱「黃先生」之成年男子，意圖販
    賣營利而販入上開禁藥，並先後5次為販賣禁藥之營業性行
    為，於行為概念上，係在密切接近之一定時、地持續實行之
    複次行為，顯具重複實行之特質，是被告多次明知為禁藥而
    販賣之行為，既具有反覆、延續實行之特徵，從而在行為概
    念上，自應評價認係包括一罪之集合犯，應論以一販賣禁藥
    罪。爰審酌被告無視於禁藥流入市面後，對社會大眾之身體
    健康可能造成嚴重威脅，僅圖自己經濟利益之考量而涉犯本
    罪，其犯罪動機及手段均值非難，惟念及被告於犯罪後業已
    坦承犯行，深具悔意，再參以被告銷售禁藥之數量多寡、期
    間長短、智識程度等一切情狀，量處如主文所示之刑，以示
    懲儆。末查：被告前未曾因故意犯罪受有期徒刑以上刑之宣
    告，有臺灣臺中地方法院檢察署刑案資料查註紀錄表、臺灣
    高等法院被告前案紀錄表在卷可查，其因一時失慮，致為本
    件犯行，犯後已坦承犯行，態度尚佳，顯見其已有悔悟之心
    ，被告經此偵審程序與科刑之教訓，當能知所警惕，信無再
    犯之虞，本院因認被告所宣告之有期徒刑，應以暫不執行為
    適當，爰依刑法第74條第1項第1款規定併予諭知緩刑2年，
    用啟自新，並觀後效。
三、查藥事法第79條第1項固規定「查獲之偽藥或禁藥，沒入銷
    燬之」，上開沒入銷燬之規定，係列於藥事法第8章「稽查
    及取締」內，而非列於第9章之「罰則」，其性質應屬行政
    秩序罰，屬行政機關依行政程序科罰之權限，法院自不得越
    權於判決內諭知沒入銷燬（最高法院92年度臺上字第2718號
    判決意旨參照）。本件扣案之三體牛鞭膠囊（藍色包裝）19
    瓶、三體牛鞭膠囊（黃色包裝）13瓶、牛寶膠囊14瓶、性黃
    金AAA8盒、虎虎生威9瓶、藏鞭佛寶12瓶、德明陰莖增大丸3
    瓶，雖屬禁藥，但非違禁物，又非可由司法機關逕依藥事法
    第79條第1項諭知沒入銷燬，已如前述，本院自無從就上開
    扣案之禁藥另為沒收之宣告，附此敘明。
據上論斷，應依刑事訴訟法第273條之1第1項、第299條第1項前
段，藥事法第83條第1項，刑法第11條前段、第74條第1項第1款
，判決如主文。
中    華    民    國    98    年     6    月    26    日
                        臺灣臺中地方法院刑事第十五庭
                            法  官  劉麗瑛
以上正本證明與原本無異。
如不服本判決應於收受判決後10日內向本院提出上訴書狀，並應
敘述具體理由；其未敘述上訴理由者，應於上訴期間屆滿後20日
內向本院補提理由書（均須按他造當事人之人數附繕本）「切勿
逕送上級法院」。
                            書記官  王玟
中    華    民    國    98    年     6    月    26    日
附錄論罪科刑法條全文：
藥事法第83條
明知為偽藥或禁藥，而販賣、供應、調劑、運送、寄藏、牙保、
轉讓或意圖販賣而陳列者，處七年以下有期徒刑，得併科新臺幣
五百萬元以下罰金。
犯前項之罪，因而致人於死者，處七年以上有期徒刑，致重傷者
，處三年以上十二年以下有期徒刑。
因過失犯第一項之罪者，處二年以下有期徒刑、拘役或科新臺幣
三十萬元以下罰金。
第一項之未遂犯罰之。


司法院資訊處製作；財團法人民間司法改革基金會備份。
